臺灣高等法院刑事判決　　　　　　　 100年度上訴字第1256號
上　訴　人
即　被　告　蘇侲閎
選任辯護人　陳俊隆律師
　　　　　　李宗益律師(辯論終結後解除委任)
　　　　　　張孟茹律師(參與辯論，並於辯論終結後解除委任)
上列上訴人因公共危險案件，不服臺灣板橋地方法院99年度訴字
第2051號，中華民國100年3月11日第一審判決 (起訴案號：臺灣
板橋地方法院檢察署99年度偵字第12211號)，提起上訴，本院判
決如下：
    主  文
上訴駁回。
    事  實
蘇侲閎因認其女友曾與彭松柏有感情糾紛，而對彭松柏心懷不滿
，適其於民國99年4月8日下午11時許，行經臺北縣板橋市 (現改
制為新北市板橋區，下同) 縣民大道3段33巷6弄16號前時，見彭
松柏所有車號 T6-2690號自用小客車停放該處，竟起意報復，明
知汽油為極危險之易燃物，且上開車輛係緊鄰臺北縣板橋市縣○
○道○段33巷6弄16號住宅而停放，同巷弄內有多間集合式住宅比
鄰而居，若以汽油點火燃燒該車，極有可能引起車輛爆炸致引發
火勢延燒附近之住宅或物品，致生公共危險，仍基於放火燒燬該
車輛之犯意，於翌(9)日凌晨零時50分許，先以自備之抽油管(已
丟棄) 抽取其所有自小客車內之汽油，將汽油注入油漆桶內，再
攜帶打火機1只(已丟棄)、毛巾1條及該裝有汽油之油漆桶1個(均
已燒燬) 前往上址，將毛巾一部分浸入汽油中作為引信，復將油
漆桶推入該車底盤下方靠近左後輪胎處，以打火機點燃毛巾後，
引發火勢燃燒該車輛，致使該車遭燒燬而不堪使用 (該車後半部
線路、油箱、車架及左後側輪胎均遭燒燬) ，致生公共危險。蘇
侲閎點火後隨即逃離現場，幸經民眾及時發現該車輛起火燃燒，
通知消防隊到場將火勢撲滅，始未釀成其他災害。嗣經警方調閱
案發現場附近監視器錄影畫面，而循線查獲上情。
    理  由
一、證據能力方面
  (一)證人即告訴人彭松柏於偵查中向檢察官所為之證詞，經依法
    具結，檢察官亦無違法取供之情形，查無「顯有不可信之情
    況」；且其業經原審以證人身分傳訊，並予上訴人即被告蘇
    侲閎及其辯護人詰問機會，其詰問權已獲得確保，自得採為
    證據。
  (二)臺北縣政府(現改制為新北市政府，下同)消防局火災原因調
    查鑑定書及化學實驗室證物鑑定報告書，均係警察機關依檢
    察機關概括授權而委託各該鑑定單位行鑑定職務所出具之書
    面鑑定報告，與檢察官選任或囑託為鑑定者，性質上並無差
    異，依刑事訴訟法第206條規定，具有證據能力(最高法院96
    年度台上字第2860號判決意旨參照)。
  (三)其餘認定本案犯罪事實之非供述證據(詳後述)，查無違反法
    定程序取得之情，依刑事訴訟法第158條之4規定反面解釋，
    應具證據能力。
二、訊據被告固坦承曾於上開時、地，因欲為女友報復出氣而放
    火燃燒告訴人所有之車輛，惟矢口否認有何放火燒燬他人所
    有之自用小客車，致生公共危險之犯行，辯稱：我是憂鬱症
    發作，當天只是要教訓告訴人，沒有要引發火勢之意，該車
    亦未達燒燬之程度云云。經查：
  (一)被告於上開時、地，因欲為女友報復出氣，而以如事實欄所
    示之方式放火燃燒告訴人所有之車輛，嗣經民眾發現後通知
    消防隊到場將火勢撲滅等事實，業據被告供承屬實，核與證
    人即告訴人於檢察官偵訊及原審審理時證述情節相符 (詳偵
    卷第47頁、原審卷第63頁、第64頁) ，並有監視器錄影畫面
    翻拍照片10張、案發現場照片 4張(詳偵卷第25頁至第34頁)
    、臺北縣政府消防局火災原因調查鑑定書 (含附件即臺北縣
    政府消防局莒光分隊火災出動觀察紀錄、臺北縣政府消防局
    化學實驗室證物鑑定報告書、火災現場平面及物品配置圖、
    監視器錄影畫面翻拍照片 2張、現場、車損及扣案物照片14
    張等，詳偵卷第51頁至第71頁) 附卷可稽，此部分事實，堪
    以認定。
  (二)刑法所謂燒燬，係指火力燃燒，喪失物之效用而言，如其物
    喪失主要效用，即屬放火既遂(最高法院96年度台上字第248
    5號判決參照)。告訴人於檢察官偵訊中證稱：車輛的加油孔
    處遭燒燬，加油箱蓋子融掉了，車輛後半部也焦了，我車輛
    已經報廢了等語(詳偵卷第47頁)；復於原審結證稱：案發後
    因為該車沒辦法發動，是車廠請拖吊車來把車拖走，車子後
    半部的線路都燒壞了，後車廂一打開，就可以明顯看出裡面
    的線路已經燒燬，因為燒到焦黑，後車廂打開有看到線路裸
    露、焦黑，油箱與車架、左後側輪胎也都損壞了，內裝被燻
    黑了等語(詳原審卷第63頁、第64頁)，並有該車遭放火燃燒
    後之照片附卷可憑(詳偵卷第63頁至第66頁、第70頁)，足認
    告訴人之車輛經被告放火燃燒後，已因後半部線路、油箱、
    車架及左後側輪胎遭到燒燬，致該車無法發動而不堪使用，
    該車之主要效用(上路行駛)已經喪失，被告放火燒燬上開車
    輛之犯行顯已既遂無疑，不論該車事後能否修復，均不影響
    被告上開犯行之既遂，是被告及辯護人辯稱：告訴人之車輛
    未達燒燬之程度，係屬未遂云云，顯不足採。
  (三)刑法第175條第1項：放火燒燬前二條以外他人所有物罪，固
    以致生公共危險即具體危險為犯罪構成要件之一，惟所謂公
    共危險，衹須有發生實害之蓋然性為已足。此項蓋然性之有
    無，應由事實審法院基於經驗及論理法則，而為客觀之判斷
    ，自係事實認定問題 (最高法院98年度台上字第6270號判決
    參照)。查依卷附現場照片觀之 (詳偵卷第63頁至第70頁)，
    ，案發時告訴人之車輛係停放在臺北縣板橋市縣○○道 ○段
    33巷 6弄16號前路邊，緊鄰該址之大門及圍牆，同巷弄內有
    多間集合式住宅比鄰而居；且被告係將點燃之汽油置於該車
    底盤下方靠近左後輪胎處，為被告所自承；臺北縣政府消防
    局鑑定後，亦認該車左後側靠油箱附近處所為起火處，有前
    述火災原因調查鑑定書在卷可佐(詳偵卷第56頁)，故被告以
    汽油點火燃燒該車近油箱處，依客觀之經驗法則，極可能因
    該車油箱燃燒、爆炸，致引發火勢延燒附近之住宅或物品，
    而危及附近住戶生命、財產之安全無訛，準此以觀，被告上
    開行為，有發生實害之蓋然性，足致生公共危險，要屬無疑
    。另被告於點火後立刻逃離現場之事實，業據其於檢察官偵
    訊時供述在卷(詳偵卷第47頁)，並有監視器錄影畫面翻拍照
    片6張 (詳偵卷第25頁、第26頁、第68頁)在卷可參，足徵被
    告辯稱其於點火後有留在現場，以防止火勢變大云云，與事
    實不符，不足採信。
  (四)被告主張其智能不足，有反應遲鈍、學習能力差、情緒障礙
    、幻聽、干擾、憂鬱症，並曾因此遭退役乙節，固有其所提
    三軍總醫院診斷證明書、心康診所診斷證明書在卷可考 (詳
    原審卷第31頁、第69頁) 。惟本案被告案發當天係自行開車
    從縣民大道、莒光路附近返家，經思考後，再至告訴人住處
    附近；且其犯案手法係以自備之抽油管抽取其所有自小客車
    內之汽油，將汽油注入油漆桶內，復以毛巾浸入汽油中作為
    引信，將油漆桶推入該車底盤下方靠近左後輪胎處，以打火
    機點燃毛巾後，引發火勢燃燒該車輛，旋即逃離現場，已據
    被告供承在卷，其放火行為係按部就班進行，且事後從容脫
    逃，顯係處在有意識之狀態下，經過細密思考後所為。參以
    被告於警詢、檢察官訊問、原審審理及本院審理中，對放火
    細節，均記憶明確、應答如流，並能充分作有利於己之辯解
    ，在在足徵被告行為當時意識及理解力應屬清晰。至被告所
    提之三軍總醫院診斷證明書，係該醫院於88年間所出具，距
    案發時已逾10餘年，不足以認定被告行為時之精神狀況有異
    常；且被告於本院準備程序坦承：其88年間退伍後即未就診
    ，案發後始至板橋心康診所就醫，其係二專肄業，現在二專
    修學分，從事攝影工作迄今10餘年等語(詳本院卷第24頁)，
    縱認被告確有上述之智能不足、反應遲鈍、學習能力差、情
    緒障礙等情，參酌其學、經歷及上述犯案過程，顯未達於不
    能辨識其行為違法或欠缺依其辨識而行為之能力，或顯著減
    低之情事。被告選任辯護人謂被告行為時因精神障礙致其辨
    識行為違法之能力顯著降低，尚非可採。且此部分事證已明
    ，被告於本院審理時請求鑑定精神狀態，核無必要 (刑事訴
    訟法第163條之2第3款參照)，附此敘明。
  (五)綜上所述，本案事證已臻明確，被告犯行洵堪認定，應予依
    法論科。
三、核被告所為，係犯刑法第175條第1項放火燒燬他人所有之自
    用小客車，致生公共危險罪。又按刑法第47條第 1項所謂之
    「受有期徒刑之執行完畢」，就數罪併罰案件，係指所定之
    執行刑，執行完畢而言，如於定執行刑之前，因有一部分犯
    罪先確定，形式上予以執行，仍應依刑法規定定其應執行之
    刑，俟檢察官指揮執行「應執行刑」時，再就形式上已執行
    部分予以折抵，不能謂先確定之罪已執行完畢 (最高法院96
    年度台非字第33號判決意旨參照) 。經查，被告前因詐欺案
    件，經原審法院判處有期徒刑3月確定，固於99年 3月1日易
    科罰金執行完畢；惟復因詐欺案件，經臺灣臺北地方法院判
    處有期徒刑6月確定，上開2罪嗣經法定應執行刑為有期徒刑
    8月確定，經折抵前述形式上已執行完畢之有期徒刑3月後，
    所餘刑期即有期徒刑 5月部分，目前尚未執行完畢等節，有
    本院被告前案紀錄表在卷可考。揆諸前揭說明，被告前述受
    宣告之有期徒刑，自不能認其中一部已執行完畢，是被告本
    件犯行，尚無從依刑法第47條第 1項規定論以累犯，起訴書
    認被告本件犯行應論以累犯，尚有誤會。又本件案發時，告
    訴人之車輛係停放在臺北縣板橋市縣○○道○段33巷6弄16號
    前路邊，緊鄰該址之大門及圍牆，同巷弄內有多間集合式住
    宅比鄰而居，前已敘明，該車輛起火燃燒後若未能及時撲滅
    ，即有可能發生油箱爆炸致延燒至附近住宅，造成無辜民眾
    之傷亡或財產損失，被告僅因欲為女友報復出氣，逞一時之
    快，即置他人生命、身體、財產安全於不顧，為本件放火犯
    行，其行為所生危害甚大，核與刑法第59條所稱犯罪之情狀
    顯可憫恕，認科以最低刑度猶嫌過重之要件不符，自無依刑
    法第59條規定減輕其刑之餘地，是原審辯護人請求依該規定
    減輕其刑，不足為採。另被告 5年內曾因詐欺案件，受有期
    徒刑之宣告確定，已如上述，不符緩刑之要件，辯護人請求
    給予被告緩刑云云，於法無據。
四、原審認被告罪證明確，適用刑法第175條第1項，審酌被告僅
    因對告訴人心懷不滿，欲為其女友報復出氣，即以點燃汽油
    燒燬告訴人車輛之方式發洩情緒，使他人生命、身體、財產
    安全遭受嚴重危害，行為實不足取，惟念被告患有憂鬱症，
    情緒控制能力較一般人稍低(尚未達於顯著降低之程度)，犯
    後已坦承有於上開時、地放火燒車行為，並與告訴人達成和
    解，獲得告訴人之原諒，此有和解書在卷可考，及其犯罪動
    機、目的、手段、所生危害等一切情狀，量處有期徒刑1年2
    月。並說明扣案之綠色雨傘1支、油漆桶蓋1個，無證據證明
    與本案犯行有何直接關係，不予宣告沒收。另敘明：告訴人
    於原審審理中，已具狀表明撤回毀損告訴，此有刑事撤回告
    訴狀(詳原審卷第42頁)附卷可憑，惟因公訴意旨認被告該部
    分毀損犯行與前開放火燒燬住宅等以外之他人所有物犯行有
    想像競合犯之裁判上一罪關係，毀損部分爰不另為公訴不受
    理之諭知。其認事用法，核無違誤，量刑尚稱允當。被告上
    訴意旨略以：(一)告訴人之汽車雖有部分零件毀損，但仍可正
    常行駛使用，主要效用未喪失；(二)被告有前述精神疾病，其
    行為時之辨識能力顯著降低，請依刑法第19條第2項減輕其
    刑云云。然查，被告之放火行為，業致告訴人之車輛主要效
    用(上路行駛)喪失；而其行為時，亦未達到刑法第19條第2
    項所規定辨識能力顯著降低之情事，俱詳如前述。被告上訴
    ，猶執前詞否認犯行，或請求從輕量刑，為無理由，應予駁
    回。
據上論斷，應依刑事訴訟法第368條，判決如主文。
本案經檢察官柯麗鈴到庭執行職務
中    華    民    國   100    年    7     月    28    日
                  刑事第十三庭  審判長法  官  曾德水
                                      法  官  楊貴雄
                                      法  官  宋松璟
以上正本證明與原本無異。
如不服本判決，應於收受送達後10日內向本院提出上訴書狀，其
未敘述上訴之理由者並得於提起上訴後10日內向本院補提理由書
（均須按他造當事人之人數附繕本）「切勿逕送上級法院」。
                                      書記官  蘇秋
中    華    民    國   100    年    7     月    28    日
附錄本案論罪科刑法條
中國民國刑法第175條:
放火燒燬前二條以外之他人所有物，致生公共危險者，處1 年以
上7 年以下有期徒刑。
放火燒燬前二條以外之自己所有物，致生公共危險者，處3 年以
下有期徒刑。
失火燒燬前二條以外之物，致生公共危險者，處拘役或3 百元以
下罰金。